臺灣彰化地方法院刑事判決　　　　　　　94年度易字第1195號
公　訴　人　臺灣彰化地方法院檢察署檢察官
被　　　告　丙○○○
上列被告因詐欺案件，經檢察官提起公訴（九十四年度偵緝字第
四五七號），本院認有刑事訴訟法第二百七十三條之一第一項之
情形，改依簡式審判程序判決如下：
        主  文
丙○○○連續意圖為自己不法之所有，以詐術使人將本人之物交
付，處有期徒刑拾月。
        事  實
一、丙○○○分別於民國八十二年及八十三年間召集成立三個互
    助會，並自任會首，每會每月會款新臺幣一萬元，其中八十
    二年三月二十五日起，至八十六年四月二十五日止，連同會
    首計五十會（會首丙○○○一會、粘賜沛二會、民雄二會、
    珮君二會、施朝元二會、施三元一會、賜欽一會、粘玉瑞二
    會、能杰二會、美玲二會、阿龍二會、錫霖二會、施順津二
    會、國村二會、小翠三會、幸吟二會、阿興一會、文曲一會
    、阿梅一會、梅菊一會、阿明一會、阿珠一會、葉連河一會
    、碧霞一會、阿卓一會、玉庫一會、嘉德一會、意鈴一會、
    美照一會、施玉猜一會、建泰一會、玉珠三會、萬一會、
    粘月珠一會）；其中八十二年九月十五日，至八十六年一月
    十五日止，連同會首計四十一會（會首丙○○○一會、粘賜
    沛二會、飛虎（即甲○○）二會、玉琴二會、意玲三會、小
    翠一會、彩英一會、粘三元一會、阿昌一會、草梅一會、梅
    菊一會、素芳一會、美芳一會、雅雯一會、文卿一會、寶玉
    一會、南谷一會、玲美一會、幸福一會、志遠一會、幸頌一
    會、來福一會、雄仔一會、福慶一會、連泰一會、阿郎一會
    、國村一會、乙○○一會、金土二會、施金獅一會、春英一
    會、勝綜一會、萬一會、阿靜一會）；其中八十三年五月
    五日起，至八十五年十月五日止，連同會首計三十會（會首
    丙○○○一會、賜沛二會、阿瑞一會、桂蘭一會、鶴仔一會
    、明雄一會、阿義一會、阿樣一會、阿興一會、阿媛一會、
    阿昌一會、阿津二會、進福一會、阿宏一會、阿淑一會、連
    珠二會、阿福一會、阿源一會、乙○○二會、真葉一會、秀
    厝一會、玲美二會、玉盆三會），並分別約定於每月二十五
    日、十五日、五日二十時許，在丙○○○位於彰化縣福興鄉
    ○○村○○街三二九號住處開標，投標方式則是將每次標金
    固定為四千元，再讓所有活會會員抽籤，以抽得籤號一號之
    人得標之方式標會。詎丙○○○竟基於意圖為自己不法所有
    之概括犯意，分別於八十五年三月二十五日、十五日、五日
    之開標日，明知合活會會員粘玉瑞、施金獅、乙○○等三人
    並未到場參加抽籤，卻連續向活會會員佯稱分別係粘玉瑞、
    施金獅、乙○○三人得標（丙○○○稱：因時隔日久，已不
    記得上開三人之名義分別詐稱就那一會得標），致包括粘玉
    瑞、施金獅、乙○○三人及其他活會會員陷於錯誤，而同意
    丙○○○向其等收取會款約五、六十萬元（丙○○○稱：因
    時隔日久，已不記得活會會員尚有幾人，總共收取會款之詳
    細金額為何）。嗣於八十五年四月間，甲○○、乙○○、粘
    玉瑞、施金獅等人發現丙○○○避不見面後，始知受騙。
二、案經被害人甲○○、乙○○訴請臺灣彰化地方法院檢察署檢
    察官偵查起訴，本院認有刑事訴訟法第二百七十三條之一第
    一項之情形，改依簡式審判程序審理。
        理  由
一、按除被告所犯為死刑、無期徒刑、最輕本刑為三年以上有期
    徒刑之罪或高等法院管轄第一審案件者外，於前條第一項程
    序進行中，被告先就被訴事實為有罪之陳述時，審判長得告
    知被告簡式審判程序之旨，並聽取當事人、代理人、辯護人
    及輔佐人之意見後，裁定進行簡式審判程序；除簡式審判程
    序及簡易程序案件外，第一審應行合議審判，刑事訴訟法第
    二百七十三條之一第一項、第二百八十四條之一分別定有明
    文。本件被告丙○○○所涉係死刑、無期徒刑、最輕本刑為
    三年以上有期徒刑之罪或高等法院管轄第一審案件以外之罪
    ，並於本院行準備程序時就被訴事實為有罪之陳述，本院合
    議庭依前揭規定，經評議結果，裁定改由一名法官獨任行簡
    式審判程序，先予敘明。
二、上揭犯罪事實，業據被告丙○○○於偵查中及本院審理時坦
    承不諱，核與告訴人甲○○、乙○○於偵查中之指訴，證人
    施金獅、粘玉瑞、施朝元於偵查中之證述情節相符。此外，
    復有互助會單三紙在卷可資佐證。足徵被告之自白與事實相
    符，本件事證業已明確，被告犯行堪以認定。
三、核被告所為，係犯刑法第三百三十九條第一項之詐欺取財罪
    。被告先後數次詐欺犯行，時間緊接，所犯又係構成要件相
    同之罪名，顯係基於概括犯意反覆為之，為連續犯，應依刑
    法第五十六條之規定，論以一罪，並加其刑。爰審酌被告利
    用會員之信任關係，偽稱及冒用其他會員名義之方式，標得
    會款，使告訴人等辛苦積蓄付諸東流，甚難求償，其所詐得
    之會款金金，所生損害，並考量被告迄今仍否認犯行之態度
    、及其素行、智識程度、生活狀況、迄今均未與告訴人等達
    成民事和解等一切情狀，量處如主文所示之刑，以示懲處。
據上論斷，應依刑事訴訟法第二百七十三條之一第一項、第二百
九十九條第一項前段，刑法第五十六條、第三百三十九條第一項
，罰金罰鍰提高標準條例第一條前段，判決如主文。
本案經檢察官姚玎霖到庭執行職務。
中　　華　　民　　國　　94　　年　　12　　月　　22　　日
                      臺灣彰化地方法院刑事第一庭
                          法　　　官  陳  秋  錦
以上正本證明與原本無異。
如不服本判決，應於判決送達後10日內，向本院提出上訴狀（須
附繕本）。
告訴人或被害人對於判決如有不服具備理由請求檢察官上訴者，
其上訴期間之計算係以檢察官收受判決正本之日期為準。
中　　華　　民　　國　　94　　年　　12　　月　　22　　日
                          書  記  官  于  淑  真
中華民國刑法第339條
(普通詐欺罪)
意圖為自己或第三人不法之所有，以詐術使人將本人或第三人之
物交付者，處5 年以下有期徒刑、拘役或科或併科1 千元以下罰
金。
以前項方法得財產上不法之利益或使第三人得之者，亦同。
前二項之未遂犯罰之。
